臺灣新竹地方法院刑事裁定　　　　　　 96年度交聲更字第4號
移送機關　 交通部公路總局新竹區監理所
受處分人
即異議人　 甲○○
上列受處分人因違反道路交通管理處罰條例案件，對於交通部公
路總局新竹區監理所於民國九十五年二月二十日所為之竹監自字
第裁五○—Ｕ00000000號違反道路交通管理事件裁決書
，聲明異議，經本院於九十五年十一月二十八日以九十五年度交
聲字第九九號裁定後，由臺灣高等法院於九十六年二月十三日以
九十六年度交抗字第一一三號裁定撤銷發回本院，本院裁定如下
：
    主  文
原處分撤銷。
甲○○駕駛非屬汽車範圍而行駛於道路上之動力機械，未依規定
請領臨時通行證，及其駕駛人未依規定領有駕駛執照，處罰鍰新
臺幣玖仟元。
    理  由
一、按非屬汽車範圍而行駛於道路上之動力機械，未依規定請領
    臨時通行證，或其駕駛人未依規定領有駕駛執照者，處所有
    人或駕駛人新臺幣（下同）三千元以上九千元以下罰鍰，並
    禁止其行駛，道路交通管理處罰條例第三十二條第一項定有
    明文。
二、原處分意旨略以：異議人即受處分人甲○○於民國九十五年
    二月八日上午八時九分許，因駕駛堆高機行駛於新竹科學園
    區○○路與工業東二路口，經內政部警政署保安警察第二總
    隊第三大隊第一中隊竹園分隊隊員填製保二警交字第Ｕ00
    000000號舉發違反道路交通管理事件通知單（下稱舉
    發單），舉發受處分人違反道路交通管理處罰條例第三十二
    條規定。受處分人於應到案期間至原處分機關繳納罰款。惟
    經原處分機關調查後，發現受處分人之普通小型車駕駛執照
    自九十四年四月六日起至九十五年四月五日止在原處分機關
    辦理吊扣中，認受處分人有在駕駛執照吊扣期間駕車之違規
    行為，遂於九十五年二月二十日以竹監自字第裁五０－Ｕ0
    0000000號違反道路交通管理事件裁決書，爰依道路
    交通管理處罰條例第二十一條之一第一項第七款（裁決書誤
    載為第二十一條第一項第七款）規定，裁處受處分人罰鍰九
    千元，並吊銷駕駛執照，一年內禁考等語。
三、聲明異議意旨略以：道路交通管理處罰條例第二十一條第一
    項第七款之規定，必須是駕駛「汽車」之人，方為該條處罰
    之主體。受處分人所駕者為不需領汽車號牌、行車執照之堆
    高機，乃不屬汽車範圍之動力機械，為此聲明異議云云。
四、經查：
（一）查受處分人考領之普通小型車駕駛執照，自九十四年四月
      六日起至九十五年四月五日止為原處分機關吊扣，受處分
      人仍在前開駕駛執照吊扣期間即九十五年二月八日駕駛堆
      高機行駛於上揭地點等情，為受處分人所不爭執，並有上
      開舉發單及交通部公路總局新竹區監理所於九十四年四月
      六日所出具之駕駛執照吊扣執行單及違規查詢報表各一份
      在卷可稽，堪認為真實。
（二）按道路交通安全規則第三十三條第一項：「非屬汽車範圍
      必須行駛於道路之動力機械，應比照第八十條之規定向公
      路監理機關申請核發臨時通行證，憑證行駛。但顯有損壞
      道路、橋樑之虞者，不得核發臨時通行證，並禁止其行駛
      」，而按依堆高機之構造及公路監理機關之檢驗作業，堆
      高機並非道路交通安全規則第二條第一項第一款所稱之「
      汽車」，係屬道路交通管理處罰條例第三十二條及道路交
      通安全規則第八十三條所稱之「動力機械」。而「動力機
      械」未請領臨時通行證者，不得行駛於道路，受處分人係
      職業堆高機駕駛人，領有堆高機訓練期滿成績合格之結業
      證書，理應知之甚稔，並應注意及之，受處分人自不得於
      未請領臨時通行證之情況下，直接駕駛堆高機行駛於路面
      。
（三）次按「非屬汽車範圍之動力機械，係指下列各款之一之機
      械：一、不經曳引而能以原動機行駛之工程重機械。」、
      「動力機械行駛於道路時，其駕駛人必須領有小型車以上
      之駕駛執照。」，道路交通安全規則第八十三條第一項第
      一款、第三項分別定有明文，並有本院卷附之移送機關九
      十六年四月十一日竹監駕字第○九六○○○五四四七號函
      一件可參。而道路交通管理處罰條例第三十二條第一項所
      規定「駕駛人未依規定領有駕駛執照者」之情形，應含「
      駕駛人從未領得駕駛執照」及「駕駛人已領有駕駛執照卻
      遭吊扣而不得使用」之情形，則本件受處分人在道路上駕
      駛動力機械堆高機時，係於普通小型車駕駛執照遭吊扣期
      間而仍駕駛動力機械，自屬道路交通管理處罰條例第三十
      二條第一項所規定「其駕駛人未依規定領有駕駛執照者」
      之情形。
五、綜上所述，受處分人確實有於上揭時地，「未依規定請領臨
    時通行證」及「其駕駛人未依規定領有駕駛執照」之交通違
    規行為，已如前述。雖受處分人所為交通違規行為，確係於
    所持有駕駛執照遭吊扣期間違犯，原處分機關依法裁決固非
    無見，惟按「汽車駕駛人，有下列情形之一者，處新臺幣六
    千元以上一萬二千元以下罰鍰，並當場禁止其駕駛：…五、
    駕駛執照吊扣期間駕駛小型車或機器腳踏車。…七、領有學
    習駕駛證，在駕駛學習場外未經許可之學習駕駛道路或規定
    時間駕車。」、「汽車駕駛人駕駛聯結車、大客車、大貨車
    ，有下列情形之一者，汽車所有人及駕駛人各處新臺幣四萬
    元以上八萬元以下罰鍰，並當場禁止其駕駛：…七、駕駛執
    照吊扣期間駕車。」此道路交通管理處罰條例第二十一條第
    一項第五款、第七款；第二十一條之一第一項第七款分別定
    有明文。查受處分人係於上開時地，於普通小型車駕照遭吊
    扣期間，未請領臨時通行證而駕駛堆高機行駛於道路之事實
    ，已堪認定如前，則受處分人本件違規行為，顯非道路交通
    管理處罰條例第二十一條第一項第七款規定之處罰情形，原
    處分書竟記載受處分人係違反道路交通管理處罰條例第二十
    一條第一項第七款，已有未洽。再本件受處分人所為交通違
    規行為，係於所持有駕駛執照遭吊扣期間違犯，固如前述。
    惟道路交通管理處罰條例第二十一條之一第一項第七款規定
    ，係針對汽車駕駛人駕駛聯結車、大客車、大貨車時，而有
    該條所列違規情形之處罰規定而設，本件受處分人所駕堆高
    機既非屬道路交通管理處罰條例第二十一條之一所定之車種
    ，自無該條規定之適用。故經對照上開條文後，顯見原處分
    機關不僅將道路交通管理處罰條例第二十一條之一第一項第
    七款規定之「駕駛執照吊扣期間駕車」誤載為同條例第二十
    一條第一項第七款之規定，且道路交通管理處罰條例第二十
    一條之一所定違規前提要件（即所駕駛車種之限制），亦與
    本件交通違規情形不合。原處分機關認受處分人依道路交通
    管理處罰條例第二十一條之一第一項第七款之規定裁處受處
    分人罰鍰九千元並吊銷汽車駕駛執照，一年內禁考，於法未
    合，應由本院將原處分撤銷，另依道路交通管理處罰條例第
    三十二條第一項之規定，裁處受處分人罰鍰九千元，以資適
    法。
六、據上論斷，應依道路交通案件處理辦法第二十條前段，裁定
    如主文。
中　　華　　民　　國　　96　　年　　4 　　月　　30　　日
                  交通法庭法  官　魏瑞紅
以上正本證明與原本無異。
如不服本裁定，應於裁定送達後五日內向本院提出抗告狀。
中　　華　　民　　國　　96　　年　　4 　　月　　30　　日
　　　　　　　　　　　　　書記官　吳月華
